【裁判字號】    90,上易,1138
【裁判日期】    900430
【裁判案由】    詐欺
【裁判全文】
臺灣高等法院刑事判決                            九十年度上易字第一一三八號
    上  訴  人  臺灣板橋地方法院檢察署檢察官
    被      告  甲○○
右上訴人因被告詐欺案件，不服臺灣板橋地方法院八十九年度易字第四二四二號，中
華民國九十年一月十九日第一審判決（起訴案號：臺灣板橋地方法院檢察署八十九年
度偵字第一九四四八號）提起上訴，本院判決如左：
    主  文
原判決撤銷。
甲○○意圖為自己不法之所有，以詐術使人將本人之物交付，處有期徒刑陸月，如易
科罰金以參佰元折算壹日。
    事  實
一、甲○○係台北縣新莊市○○街七六巷一弄十三號八樓「辰昇資訊有限公司」（以
    下簡稱辰昇公司，另遷至台北縣新莊市○○○路七六巷一弄七號一樓）之負責人
    ，明知辰昇公司並未標得中國石油股份有限公司海探處電腦採購案，且辰昇公司
    無資力可清償貨款，竟意圖為自己不法之所有，於民國八十九年六月二十一日，
  向設在台北市○○路○段二十七號二樓「永洺科技有限公司」（以下簡稱永洺公
    司）之代表人乙○○，佯稱：辰昇公司已標得中國石油股份有限公司海探處電腦
    採購案，亟需ＩＢＭ牌筆記型電腦二十一部，若永洺公司能以專案取得優惠價格
    ，雙方即可成交云云，致永洺公司陷於錯誤，乃透過聯強國際股份有限公司向Ｉ
    ＢＭ公司以專案方式取得優惠價格，即每台筆記型電腦由新台幣（下同）八萬一
    千元降至七萬七千元，並依辰昇公司之要求，於同年六月二十三日，將上開二十
    一部筆記型電腦送至台北縣新莊市○○○路七六巷一弄七號一樓處，由甲○○點
    收，甲○○遂交付自己簽發以中興商業銀行新莊分行為付款人，帳號九六八一九
    ，票號ＵＴ0000000號，面額一百七十四萬一千九百五十元，發票日八十
    九年七月三十日之支票一紙予永洺公司抵充貨款。惟該支票屆期經永洺公司提示
    後，因存款不足而遭拒絕付款，經前往辰昇公司上址亦遍尋不著，永洺公司始知
    受騙。
二、案經永洺公司訴由臺灣板橋地方法院檢察署檢察官偵查起訴。
    理  由
一、被告甲○○經本院合法傳喚，無正當理由而不到庭，惟被告於原審訊問時就其係
    台北縣新莊市○○街七六巷一弄十三號八樓（已遷至台北縣新莊市○○○路七六
    巷一弄七號一樓）辰昇公司之負責人，辰昇公司並未標得中國石油股份有限公司
    海探處電腦採購案，且辰昇公司無資力可清償貨款，其於八十九年六月二十一日
    ，向台北市○○路○段二十七號二樓之告訴人永洺公司之代表人乙○○稱辰昇公
    司已標得中國石油股份有限公司海探處電腦採購案，亟需ＩＢＭ牌筆記型電腦二
    十一部，若告訴人永洺公司能以專案取得優惠價格，雙方即可成交等語，告訴人
    永洺公司乃透過聯強國際股份有限公司向ＩＢＭ公司以專案方式取得優惠價格，
    即每台筆記型電腦由八萬一千元降至七萬七千元，並依辰昇公司之要求，於同年
    六月二十三日，將上開二十一部筆記型電腦送至台北縣新莊市○○○路七六巷一
    弄七號一樓處，由被告點收，被告遂交付自己簽發以中興商業銀行新莊分行為付
    款人，帳號九六八一九，票號ＵＴ0000000號，面額一百七十四萬一千九
    百五十元，發票日八十九年七月三十日之支票一紙予告訴人永洺公司抵充貨款，
    惟該支票屆期經告訴人永洺公司提示後，因存款不足而遭拒絕付款之事實固不諱
    言，惟矢口否認有詐欺犯行，辯稱：渠係為降低成本而向告訴人永洺公司騙稱辰
    昇公司已標得中國石油股份有限公司海探處電腦採購案，渠向告訴人永洺公司買
    得二十一部電腦後，交由渠的合夥人龍瀚去轉賣，龍瀚以一百五十餘萬元轉賣出
    去，但龍瀚並未將所得貨款給渠，致渠無法付貨款給告訴人永洺公司，因為龍瀚
    認說渠所積欠之債務要以該貨款扣抵云云。惟經查，右揭事實，業據告訴人永洺
    公司代表人乙○○於檢察官偵查、原審審理時指訴綦詳，並有ＩＢＭ專案報備申
    請表影本、聯強公司發票一份、折讓證明單影本一份、永洺公司訂購單及發票影
    本、支票影本及退票理由單各一份在卷可稽。被告向永洺公司訂購貨品時，既無
    資力可供清償貨款，且被告自己積欠合夥人龍瀚逾一百萬元債務亦無法清償，被
    告竟仍向告訴人永洺公司騙稱辰昇公司已標得中國石油股份有限公司海探處電腦
    採購案，致告訴人永洺公司陷於錯誤而交付電腦，若被告就其資力據實以告，告
    訴人永洺公司必不致貿然出貨；益證被告於訂貨之初，隱瞞其無資力之事實，猶
    謊稱已標得中國石油股份有限公司海探處電腦採購案而訂貨，其有為自己不法所
    有之意圖，至為灼然。被告前述否認犯行之所辯無非事後飾卸之詞，顯無足採。
    本件事證明確，被告之犯行堪以認定。
二、核被告所為，係犯刑法第三百三十九條第一項之詐欺罪。查被告行為後，刑法第
    四十一條業於九十年一月十日修正公布，而於同年一月十二日生效施行，其修正
    後之條文為：「犯最重本刑為五年以下有期徒刑以下之刑之罪，而受六個月以下
    有期徒刑或拘役之宣告，因身體、教育、職業、家庭之關係或其他正當事由，執
    行顯有困難者，得以一元以上三元以下折算一日，易科罰金。但確因不執行所宣
    告之刑，難收矯正之效，或難以維持法秩序者，不在此限。」「併合處罰之數罪
    ，均有前項情形，其應執行之刑逾六月者，亦同」，與修正前刑法第四十一條相
    較，修正後條文顯較有利於被告，自應適用修正後刑法第四十一條規定諭知易科
    罰金之折算標準。
三、原審以被告罪證明確，而予論罪科刑，固非無見。惟查原審諭知被告有期徒刑六
    月，惟漏未比較刑法第四十一條修正前、後之規定，且漏引罰金罰鍰提高標準條
    例第二條第一項均有未洽。檢察官循告訴人亦被害人永洺科技有限公司代表人乙
    ○○之聲請上訴意旨略以：被告惡意詐欺負人被害人一百七十萬元之貨物，竟只
    須繳未逾二十萬元之罰金，其犯罪所得顯數倍於法律懲處之損失，原審量刑顯然
    過輕云云；惟查原審審酌被告為本件詐欺之動機、目的、手段，生活狀況、智識
    程度、犯罪所生之損害，及犯罪後已清償二十萬元予告訴人（有收據影本一紙在
    偵查卷）之態度等一切情狀，量處被告有期徒刑六月，並諭知易科罰金折算之標
    準為銀元三百元折算一日，尚無明顯失出過輕之情形；況刑法第四十一條第一項
    所規定得易科罰金者，除所犯最重本刑為五年以下有期徒刑以下之刑之罪，而受
    六個月以下有期徒刑或拘役之宣告外，尚須因身體、教育、職業、家庭之關係或
    其他正當事由，執行顯有困難者，始得為之；果被告確因不執行所宣告之刑，難
    收矯正之效，或難以維持法秩序者，執行檢察官亦得不准被告易科罰金之聲請，
    非謂經法院諭知易科罰金之折算標準者，必然可以繳納罰金而替代所宣告之有期
    徒刑，此觀諸刑法第四十一條第一項之規定自明；檢察官循告訴人永洺公司代表
    人乙○○之聲請上訴意旨雖無可採，惟原判決既有可議，即屬無可維持，應由本
    院將原判決撤銷改判。爰審酌被告本件詐欺之動機、目的、手段，生活狀況、智
    識程度、犯罪所生之損害，及犯罪後已清償二十萬元予告訴人（有收據影本一紙
    在偵查卷）之態度等一切情狀，量處如主文第二項之刑，並諭知易科罰金之折算
    標準，以示懲儆。
四、被告經合法傳喚，無正當理由不到庭，爰不待其陳述逕行判決。
據上論結，應依刑事訴訟法第三百七十一條、第三百六十九條第一項前段、第三百六
十四條、第二百九十九條第一項前段，刑法第二條第一項前段、第三百三十九條第一
項、修正後第四十一條第一項、罰金罰鍰提高標準條例第一條前段、第二條第一項，
判決如主文。
本案經檢察官鄭龍照到庭執行職務。
中      華      民      國      九十      年      四      月    三十    日
                              臺灣高等法院刑事第十庭
                                  審判長法  官  溫  耀  源
                                        法  官  何  菁  莪
                                        法  官  林  銓  正
右正本證明與原本無異。
不得上訴。
                                        書記官  吳  美  貞
中      華      民      國      九十      年      五      月      三    日
附錄本判決論罪科刑法條：
刑法第三百三十九條第一項
意圖為自己或第三人不法之所有，以詐術使人將本人或第三人之物交付者，處五年以
下有期徒刑、拘役或科或併科一千元以下罰金。
以前項方法得財產上不法之利益或使第三人得之者亦同。
前二項之未遂犯罰之。


司法院資訊處製作；財團法人民間司法改革基金會備份。
